【裁判字號】    98,事聲,30
【裁判日期】    980818
【裁判案由】    確定訴訟費用額聲明異議
【裁判全文】
臺灣臺中地方法院民事裁定  98年度事聲字第30號
異  議  人  甲○○
相  對  人  合迪股份有限公司
法定代理人  乙○○
上列當事人間第三人異議之訴事件，異議人對於民國98年5月14
日本院98年度司他字第19號司法事務官所為依職權確定訴訟費用
裁定提出異議，本院裁定如下：
    主    文
原裁定關於確定異議人應向本院繳納之訴訟費用額超過新台幣貳
仟佰貳拾元，及自原裁定送達異議人翌日起至清償日止，按週
年利率百分之五計算之利息部分廢棄。
其餘異議駁回。
    理    由
一、按當事人對於司法事務官處理事件所為之終局處分，得於處
    分送達後10日之不變期間內，以書狀向司法事務官提出異議
    。但支付命令之異議仍適用第518條及第519條之規定。司法
    事務官認前項異議有理由時，應另為適當之處分；認異議為
    無理由者，應送請法院裁定之。法院認第一項之異議為有理
    由時，應為適當之裁定；認異議為無理由者，應以裁定駁回
    之。前項裁定，應敘明理由，並送達於當事人，民事訴訟法
    第240條之4定有明文。
二、抗告意旨略以：坐落台中縣霧峰鄉樟公北巷60弄15號房地為
    異議人所有，異議人為請求撤銷本院97年度執字第99651號
    強制執行事件就上揭房地所為之強制執行，而提起第三人異
    議之訴，故本件第三人異議之訴之訴訟標的價額應以上揭房
    地之價額為準。原裁定依前開強制執行事件之第一拍底價，
    認定訴訟標的價額為2,874,000元，而命異議人繳納第一審
    裁判費29,512元，惟上揭房地位於山區，交通不變，且上揭
    房地於921地震中受損經判定為半倒，前述第一拍之價額顯
    然不符市場行情，況上揭房地嗣後亦未以該底價拍定，參照
    異議人前訴請許明煌返還上揭房地訴訟，法院核定上揭房地
    之價額僅852,681元，而二訴訟前後相距不過三個月，原裁
    定核定之價額竟高達三倍以上，顯見原裁定之核定不當，爰
    依法提出異議等語。
三、按經准予訴訟救助者，於終局判決確定或訴訟不經裁判而終
    結後，第一審受訴法院應依職權以裁定確定訴訟費用額，向
    應負擔訴訟費用之當事人徵收之；又確定之訴訟費用額，應
    於裁定送達之翌日起，加給按法定利率計算之利息，民事訴
    訟法第114條第1項前段、第91條第3項分別定有明文。查異
    議人與相對人間第三人異議之訴事件，異議人起訴時聲請訴
    訟救助，經本院98年度救字第10號裁定准許，嗣該第三人異
    議之訴事件經本院98年度訴字第323號判決異議人敗訴確定
    ，訴訟費用應由異議人負擔等情，業據調取本院98年度訴字
    第323號、98年度救字第10號民事案卷查閱無誤，依前開規
    定，本院應依職確定訴訟費用額。
四、再第三人異議之訴之訴訟標的為該第三人之異議權，法院核
    定此訴訟標的之價額，應以該第三人本於此項異議權，請求
    排除強制執行所有之利益為準。本件就訴訟標的所有之利益
    ，僅為十萬元，自應以此核定訴訟標的之價額。惟執行標的
    物之價值若低於執行名義所載債權額時，其就訴訟標的所有
    之利益，僅為執行標的物不受強制執行，故訴訟標的之價額
    ，應以執行標的物之價值為準（最高法院91年度第5次民事
    庭會議決議參照）。經調閱本院97年度執字第99651號強制
    執行事件卷宗查核之結果，上揭房地固經鑑定單位鑑價市值
    達2,874,000元，並經本院以該鑑定價格為第一拍底價，然
    查，上開強制執行事件係相對人以其對許明煌有執行名義而
    聲請強制執行，而相對人依執行名義所請求之債權金額僅
    211,400元，亦即異議人祇須依民法第312條代為清償，即可
    終結上開強制執行程序；或供211,400元之擔保，即可依強
    制執行法第18條第2項聲請法院為停止強制執行之裁定，故
    異議人就本件第三人異議之訴得排除強制執行之利益，應為
    211,400元，而非上揭房地之價值。從而，本件第三人異議
    之訴之訴訟標的價額為211,400元，異議人應向本院繳納之
    第一審裁判費為2,320元，並應加給自原裁定送達翌日起至
    清償日止，按週年利率百分之5計算之利息。
五、綜上所述，異議人應負擔之訴訟費用額既確定為2,320元，
    並應加給自原裁定送達翌日起至清償日止，按週年利率百分
    之5計算之利息，則原裁定就超過上開應准許部分，容有未
    洽，異議意旨就此部分指摘原裁定不當，求予廢棄，為有理
    由。至於前開應准許部分，原裁定予以容許，核無違誤，異
    議意旨就此部分，指摘原裁定不當，求予廢棄，為無理由，
    應駁回其異議。
六、據上論結，本件異議為一部有理由，一部無理由，爰依民事
    訴訟法第240條之4第3項、第95條、第79條，裁定如主文。
中    華    民    國    98    年    8    月    18    日
                        民事第四庭法  官  呂麗玉
正本係照原本作成
如不服本裁定應於送達後10日內向本院提出再抗告狀，並繳納再
抗告費新臺幣1,000元。再為抗告應以適用法規顯有錯誤為理由
，並經本院之許可，該許可以原裁定所涉及之法律見解具有原則
上之重要性者為限。
中    華    民    國    98    年    8    月    18    日
                                書記官


司法院資訊處製作；財團法人民間司法改革基金會備份。
